臺灣臺北地方法院民事判決　　　　　　 93年度簡上字第211號
上　訴　人　乙○○
訴訟代理人　游文華律師
複　代理人　丙○○
被　上訴人　香港商丁○○○○有限公司台灣分公司
法定代理人　己　○
訴訟代理人　甲○○
　　　　　　戊○○
上列當事人間請求清償債務事件，上訴人對於中華民國92年12月
31日本院臺北簡易庭92年度北簡字第4825號第一審判決提起上訴
，本院判決如下：
    主      文
原判決廢棄。
被上訴人在第一審之訴駁回。
第一、二審訴訟費用由被上訴人負擔。
    事實及理由
一、被上訴人起訴主張：
    (一)上訴人前任職被上訴人公司廣告業務部襄理，因其所負責
      之客戶訴外人凱文傳播文化事業有限公司（下稱凱文公司
      ）及金津行銷傳播文化事業有限公司（下稱金津公司）於
      刊登廣告後，尚積欠廣告費用各新臺幣（下同）15萬元及
      25萬 2千元，上訴人乃於民國91年4月1日對於該等未結之
      客戶欠款，簽立保證意旨之收據，交予被上訴人收執。詎
      凱文公司及金津公司迄未支付廣告費用，屢經催討，均置
      之不理等情。
    (二)爰依據保證之法律關係，請求上訴人如數給付前開合計40
      萬2千元之款項，並自支付命令送達翌日即92年1月23日起
      至清償日止，按週年利率百分之 5計付之法定遲延利息。
      原審為被上訴人全部勝訴判決，並依職權為假執行之宣告
      ，上訴人提起上訴。被上訴人於本院聲明：駁回上訴。
二、上訴人抗辯：
    (一)凱文公司及金津公司於90年下半年之廣告委刊後，因其中
      有墊稿情事，被上訴人乃與該2公司於91年1月22日簽立協
      議書，約定：
      (1)被上訴人同意凱文公司於91年3月底前補登3次全頁廣告
        ，凱文公司應隨廣告樣稿附上 15萬元支票（每頁5萬元
        ）予被上訴人。
      (2)被上訴人同意於91年3月底前補贈2次全頁廣告予金津公
        司，金津公司應於刊登前支付 14萬4千元支票予被上訴
        人；另金津公司加登 3篇全頁廣告，刊登時應隨廣告樣
        稿交付10萬8千元支票（每頁3萬6千元）予被上訴人。
    (二)被上訴人自90年5月創刊至91年2月間業務總監及廣告費用
      更易頻繁，計有周浯生（90年5 月至10月，廣告費全頁前
      半本約5萬元，後半本約4萬元）、樓惠敏（90年10月至90
      年12月，廣告費全頁前半本約5萬5千元，後半本約4萬5千
      元）、林家宏（90年12月至91 年1月，廣告費全頁前半本
      約9萬6千元，後半本約8萬6千4百元）、章曉怡（91年2月
      至91年4月，廣告費全頁前半本約7萬6千8百元，後半本約
      6萬5千元）等人，在林家宏與章曉怡交接之空檔，廣告費
      用業務則由財務長雷蔚馨處理。凱文公司負責人鄭夢華業
      於 91年1月底依據該公司與被上訴人協議書之約定，將廣
      告樣稿及15萬元支票交給上訴人，但上訴人轉交被上訴人
      時，雷蔚馨表示廣告費已經漲價，最少每頁要6萬4千8 百
      元，拒絕收受凱文公司提供之樣稿及15萬元支票，要求上
      訴人與凱文公司溝通增加刊登費用，上訴人將漲價情形告
      知凱文公司及金津公司，該 2公司均不接受漲價，上開協
      議書之約定內容乃未能執行。是本件係被上訴人自己拒絕
      凱文公司及金津公司依據協議書約定之價格履行契約，凱
      文公司及金津公司並無債務不履行之情事，依據民法第73
      9 條：「稱保證者，謂當事人約定，一方於他方之債務人
      不履行債務時，由其代負履行責任之契約。」之規定，被
      上訴人請求上訴人代負履行責任，自無理由。
    (三)上訴人簽署系爭收據時，沒有仔細觀看收據之內容，實際
      上並沒有保證的意思；且即使鈞院認為上訴人確實有負擔
      保證責任之意思，依據凱文公司及金津公司與被上訴人於
      協議書約定之內容，上訴人亦得主張請求被上訴人替凱文
      公司及金津公司刊登廣告之同時履行抗辯。況被上訴人與
      凱文公司及金津公司簽訂上開協議書後，未經上訴人之同
      意，逕行允許該二公司延期至 91年6月底清償債務，依據
      民法第 755條「就定有期限之債務為保證者，如債權人允
      許主債務人延期清償時，保證人除對於其延期已為同意外
      ，不負保證責任。」之規定，上訴人即不負本件保證責任
      。再「保證人於債權人未就主債務人之財產強制執行而無
      效果前，對於債權人得拒絕清償。」，民法第 745條定有
      明文；系爭收據所載「本人願放棄法律抗辯權」，並非約
      定上訴人放棄先訴抗辯權之意，本件被上訴人並未就主債
      務人凱文公司及金津公司之財產強制執行而無效果，故依
      據民法第745條之規定，上訴人亦得拒絕清償該二公司對
      於被上訴人之債務。
    (四)上訴人於本院聲明：(1)原判決廢棄。(2)駁回被上訴人於第
      一審之訴及假執行之聲請。
三、本件凱文公司及金津公司於 91年1月22日分別與被上訴人簽
    立協議書，約定「被上訴人同意凱文公司於 91年3月底前補
    登3次全頁廣告，凱文公司應隨廣告樣稿附上 15萬元支票（
    每頁5萬元）予被上訴人。」、「被上訴人同意於91年3月底
    前補贈 2次全頁廣告予金津公司，金津公司應於刊登前支付
    14萬4千元支票予被上訴人；另金津公司加登3篇全頁廣告，
    刊登時應隨廣告樣稿交付 10萬8千元支票（每頁3萬6千元）
    予被上訴人。」，及上訴人於91年4月1日簽立收據1紙，載
    有：「本人乙○○茲保證本人所承接之凱文、金津未清款項
    計凱文新台幣壹拾伍萬元整，金津、友友、龍軒（按後二者
    為金津公司代理之廣告客戶）等共計新台幣貳拾伍萬貳仟元
    整。．．．，如凱文、金津等未能履約，本人願放棄法律抗
    訴權予以支付」等情，為兩造所不爭執，並有協議書影本2
    紙、收據影本1紙等附卷可稽，堪信為真實。
四、按保證債務契約，係保證人與債權人約明於主債務人有不履
    行或不能履行時，代負償還責任之契約；保證人之責任，須
    主債務人不履行債務時，始代為履行，最高法院分別著有20
    年上字第1197號、19年上字第159號判例可資參照。經查：
    (一)按「當事人主張有利於己之事實者，就其事實有舉證之責
      任。」，民事訴訟法第 277條前段定有明文。本件被上訴
      人主張上訴人與之約定擔任凱文公司及金津公司上開15萬
      元及 25萬2千元債務之保證人，業據提出載有：「本人乙
      ○○茲保證本人所承接之凱文、金津未清款項計凱文新台
      幣壹拾伍萬元整，金津、友友、龍軒（按後二者為金津公
      司代理之廣告客戶）等共計新台幣貳拾伍萬貳仟元整。．
      ．．，如凱文、金津等未能履約，本人願放棄法律抗訴權
      予以支付」等情之收據影本一件在卷足據，觀諸上開收據
      已經採用「保證」、「予以支付」等意義明確之用語，上
      訴人就其所稱「並未仔細觀看收據，並無保證意思」等變
      態事實，則未提出任何證據為佐，被上訴人主張上訴人確
      與之約定擔任凱文公司及金津公司前揭債務保證人等情，
      自堪信為真實，上訴人空言辯稱無保證意思云云，洵無足
      採。
    (二)惟查，上訴人主張凱文公司業於 91年1月底將廣告樣稿及
      15萬元支票交給上訴人，上訴人轉交被上訴人時，雷蔚馨
      表示廣告費已經漲價，拒絕收受凱文公司樣稿及15萬元支
      票，要求上訴人與凱文公司溝通增加刊登費用，上訴人將
      漲價情形告知凱文公司及金津公司後，該 2公司均不接受
      漲價，上開協議書之約定乃迄未履行等情，核與證人吳世
      昇（90年11月至91年2 月間，於被上訴人公司擔任廣告業
      務）證述：「我離職前將近有兩個月沒有看到上訴人來上
      班，公司開會時，有告知業務員上訴人留職停薪。」、「
      （上訴人留職停薪期間內，你是否看到上訴人到公司去？
      ）有。」、「（你的印象中有幾次？）我實際上遇到的 2
      至 3次。」、「（你遇到上訴人當中，是否碰到上訴人與
      財務長在談事情？）見到 1次。」、「（你看到的情形如
      何？）印象中好像是我剛好經過大門，聽到大聲的聲音，
      看到她跟財務長在門口的小桌子講話，．．．，她說回來
      繳公司的帳，我問她是哪個客戶的帳，我印象中，好像是
      凱文公司的帳，我看她手上拿1張支票，還有1張MO（即廣
      告樣稿）磁碟片，以及 1張繳款單，我們有聊到是和凱文
      公司的洗鼻器有關」、「（你是否有看到支票的內容？）
      金額應該是15萬元，用國字以打印機打的，應該是聯邦銀
      行的支票。」、「（上訴人是否有告訴你她帶這些東西做
      什麼？）她有講說要付廣告費用」、「（她有沒有說為何
      沒有把東西交給財務長？）她說財務長不收，好像是金額
      的問題，公司不收這筆帳。」等語，及證人陳模（金津公
      司負責人）結證：「（協議書簽署後，協議書的內容你要
      在 3月底前刊畢廣告，你是否有履行？）我在過年前有打
      電話給上訴人，我說會在2月底、3月初解決這5篇廣告，
      請他們版面的位置留給我，上訴人跟我說，她有去被上訴
      人公司談論凱文公司的事情，她說他們的情形與我類似，
      也是要依照協議書履行，結果被上訴人不同意，他們要漲
      價，凱文他們有拿出MO檔及支票，為被上訴人拒絕，我認
      為這是兩碼事，後來被上訴人有人打電話給我，名字我不
      記得了，職務還蠻高的，好像是經理或協理，他說因為之
      前程明慈（被上訴人廣告業務主管）、林家宏都離職了，
      現在由財務長雷蔚馨全權處理，他不同意之前協議書的內
      容，然後他說被上訴人雜誌銷售情況很好，堅持剩下的廣
      告要用 69120元給他處理，他們說業務看到我這個價錢，
      會去比較，我不同意，我說會依照合約走，如果你們不接
      受，我還是履行就好，後來這 5篇廣告就沒有處理。」等
      語相符；雖證人雷蔚馨於被上訴人起訴請求凱文公司清償
      上揭15萬元廣告費用之訴訟（本院台北簡易庭92年北簡字
      第7821號）中，曾經證稱：「在我的印象中並沒有收到協
      議書第 2條的15萬元支票及原稿」等，與證人吳世昇上開
      證詞相異之內容，然雷蔚馨目前擔任被上訴人同一集團下
      蘋果日報之行政財務總監，業務範圍包括監管被上訴人公
      司之財務事項在內等情，業據其於本院證述明確，衡諸證
      人吳世昇與本件訴訟兩造並無利害關係，證人雷蔚馨則仍
      為被上訴人企業集團之高階受僱人員，本院認為於別無其
      他證據之情形下，應仍以證人吳世昇無偏頗之虞，且與證
      人陳模之證詞互核相符之證詞較為可採。是上訴人主張因
      被上訴人要求漲價，拒絕依據前開協議書約定之價格為凱
      文公司、金津公司刊登廣告，該 2協議書上開約定內容，
      始未能如期於 91年3月底前履行等情，應堪採信。則本件
      既係被上訴人拒絕依約受領凱文公司、金津公司之給付，
      即難認為主債務人凱文公司、金津公司有何債務不履行之
      情事，從而揆諸前揭判例之意旨，被上訴人逕依據保證之
      法律關係，起訴請求上訴人代為履行凱文公司及金津公司
      之債務，自無理由，應予駁回。
五、原審為上訴人敗訴之判決，並依職權為假執行之宣告，尚有
    未洽。上訴意旨指摘原判決不當，求予廢棄改判，為有理由
    。爰由本院改判如主文第二項所示。
六、本件事證已臻明確，兩造其餘之攻擊或防禦方法，經本院審
    酌後，認均與本件之結論無涉，茲不再一一論述，併予敘明
    。
七、據上論結，本件上訴為有理由，依民事訴訟法第436條之1第
    3項、第450條、第78條，判決如主文。
中  　華  　民  　國　 　94  　年　　7　　月　   4    日
            民事第二庭審判長   法      官  鄭純惠
                               法      官  汪漢卿
                               法      官  楊代華
以上正本係照原本作成。
不得上訴。
中  　華  　民  　國　 　94  　年　　7　　月　   4    日
                               法院書記官  劉碧輝
